【裁判字號】    99,審訴,120
【裁判日期】    990524
【裁判案由】    損害賠償
【裁判全文】
臺灣新竹地方法院民事判決             99年度審訴字第120號
原      告  甲○○
被      告  乙○○
上列當事人間請求損害賠償事件，經原告提起刑事附帶民事訴訟
，由本院刑事庭移送前來，本院於民國99年4月29日辯論終結，
判決如下：
    主      文
被告應給付原告新台幣壹萬貳仟元。
原告其餘之訴駁回。
訴訟費用由被告負擔百分之一，餘由原告負擔。
本判決第一項得假執行。
    事實及理由
一、原告主張：被告於民國（以下同）97年12月24日23時許，在
    新竹市○○路○段442巷25號行政院衛生署新竹醫院2B11號病
    房，探視當時住在該病房之其兄長許鵬秋時，因冷氣溫度調
    整問題，與同病房病人即原告發生爭執，被告竟基於妨害原
    告名譽之意思，於當日23時許至次日0時許間某時，在上開
    房門開啟、公眾得出入之不特定多數人可共見共聞之病房內
    ，公然以「操你媽B、神經病」之語侮辱原告，並妨害了原
    告之名譽。而被告所涉公然侮辱罪部分，經新竹地方法院檢
    察署檢察官以98年度偵字第7201號聲請書聲請簡易判決處刑
    ，並經本院刑事簡易庭以99年度審竹簡字第204號刑事判決
    判處在案，故被告上開侵害原告之行為足以認定，並已造成
    原告受有精神上之痛苦，原告爰依侵權行為損害賠償之法律
    關係，請求被告賠償原告精神慰撫金，並聲明：(一)被告應
    給付原告新台幣（下同）一百萬元；（二）訴訟費用由被告
    負擔。
二、被告對於其於上開時、地有對原告為上開公然侮辱之行為，
    且事實經過如新竹地方法院檢察署檢察官98年度偵字第7201
    號聲請簡易判決處刑書之犯罪事實欄之記載等情並不爭執，
    惟辯稱原告請求一百萬元之慰撫金過高，應予酌減等語，並
    聲明：請求駁回原告之訴，訴訟費用由原告負擔。
三、得心證之理由：
（一）原告主張被告於上開時、地，公然以「操你媽B、神經病
      」之語侮辱原告乙節，有本院刑事庭99年度審竹簡字第20
      4號刑事判決暨所附之新竹地方法院檢察署檢察官98年度
      偵字第7201號聲請簡易判決處刑書在卷可稽，且為被告所
      不爭執，自堪認原告上開之主張為真實。
（二）按因故意或過失，不法侵害他人之權利者，負損害賠償責
      任，民法第一百八十四條第一項前段定有明文。又不法侵
      害他人之身體、健康、名譽、自由、信用、隱私、貞操，
      或不法侵害其他人格法益而情節重大者，被害人雖非財產
      上之損害，亦得請求賠償相當之金額，同法第一百九十五
      條第一項前段亦有明定。本件被告以「操你媽B、神經病
      」之語公然侮辱原告，與原告之受精神上痛苦之損害結果
      ，實有相當因果關係，原告主張被告應對其負侵權行為損
      害賠償責任，核屬有據。
（三）次按名譽被侵害者，關於非財產上之損害，加害人雖亦負
      賠償責任，但以相當之金額為限，民法第一百九十五條第
      一項定有明文，所謂相當，自應以實際加害情形與其名譽
      影響是否重大，及被害者之身分地位與加害人經濟狀況等
      關係定之（最高法院47年台上字第1221號判例要旨參照）
      。至於對被害人名譽影響重大與否，應以客觀之社會價值
      衡量，不得專以受害人主觀之感受為斷。查，本件被告係
      在前述醫院之病房內，因冷氣空調之問題，與原告發生爭
      執後，加以辱罵原告之情，已如前述，惟因事發當時該病
      房內在場聽聞之人並不多乙節，亦有事發當時在場之護士
      周美秀於警訊時證稱：「（問：２Ｂ１１病房當時共有多
      少人住院？共有多少病床？）我印象中只有他們二個人（
      即原告與被告之兄許鵬秋），其他病床有沒有住人，我就
      忘記了，總共有四個病床。」之情（此有本院依職權調得
      之台灣新竹地方法院檢察署九十八年度偵字第七二０一號
      案件卷宗影本第六頁內容可參），可供佐證，是被告上開
      所為，實不致嚴重影響原告之名譽，並審酌原告之教育程
      度為高中畢業，事發時至目前均沒有工作，97年度所得為
      58,832元，名下有父母所購買，與母親共有之不動產三筆
      、股票投資十筆；而被告為大學畢業，目前在園區上班，
      平均月薪約三萬元，97年度所得為272,426元，名下並無
      何財產等情，此業據兩造所各自陳明，且互所不爭執，並
      經本院依職權查詢兩造財產所得情形明確，亦有兩造之稅
      務電子閘門財產所得調件明細表附卷可稽。是本院綜合斟
      酌上揭兩造之學歷、身分、經濟狀況、被告侵權行為之情
      節及態樣、原告之名譽客觀上所受損害之程度等一切情狀
      ，認原告請求被告賠償非財產上損害之金額，應以一萬二
      千元為妥適，逾上開範圍之請求，則非屬相當，不能准許
      。
（四）從而，原告依據侵權行為損害賠償之法律關係，請求被告
      賠償其損害，於一萬二千元範圍內，為有理由，應予准許
      ；超過此部分之請求，則無理由，應予以駁回。
四、假執行之宣告：
    本件原告勝訴部分為所命給付之金額係未逾五十萬元之判決
    ，爰依民事訴訟法第三百八十九條第一項第五款規定，依職
    權宣告假執行。
五、本件事證已臻明確，兩造其餘之攻擊防禦方法及立證，或與
    本件之爭點無涉，或與判決之結果不生影響，爰無庸一一論
    列，附此敘明。
六、據上論結，本件原告之訴為一部有理由，一部無理由，依民
    事訴訟法第七十九條、第三百八十九條第一項第五款，判決
    如主文。
中    華    民    國    99    年    5     月    24    日
                  民事第二庭  法  官  鄭政宗
以上正本係照原本作成。
如對本判決上訴，須於判決送達後20日內向本院提出上訴狀。
中    華    民    國    99    年    5     月    25    日
                              書記官  鄧雪怡

司法院資訊處製作；財團法人民間司法改革基金會備份。
